【裁判字號】    91,上易,1811
【裁判日期】    920318
【裁判案由】    妨害自由
【裁判全文】
臺灣高等法院刑事判決                          九十一年度上易字第一八一一號
    上  訴  人  甲○○
    即  被  告
    選任辯護人  毛仁全律師
右上訴人因妨害自由案件，不服臺灣台北地方法院九十年度易字第二００五號，中華
民國九十一年六月四日第一審判決（聲請簡易判決處刑案號：臺灣台北地方法院檢察
署九十年度偵字第一九０七六號），提起上訴，本院判決如左：
    主  文
原判決關於妨害自由部分撤銷。
甲○○以加害身體之事，恐嚇他人致生危害於安全，處拘役貳拾日，如易科罰金，以
佰元折算壹日；緩刑貳年。
    事  實
一、甲○○於民國九十年三月二十九日上午十時十分許，前往臺北市○○○路○段一
    六三號（起訴書誤載為一三六號，經檢察官於原審中更正）二樓之二祖榕實業有
    限公司尋找男友廖東城（該屋為廖東城所有，出租與祖榕實業有限公司使用，下
    稱祖榕公司），祖榕公司職員並未開門，適祖榕公司負責人丙○○返回，見狀即
    至該大廈一樓管理員櫃檯處，以電話交代祖榕公司秘書乙○○無須應門，而甲○○因叫門多時無人理會，心生不滿，除以隨身攜帶之榔頭敲破損壞該屋之大門玻
    璃外（毀損部分業經原審判決不受理確定），隨即下樓至一樓管理員櫃檯，在丙○○面前打電話至祖榕公司向乙○○質問，並在電話中對陳秀瀾恫稱：「走路要
    小心，不然要讓妳頭開花」等語，以此加害生命之事恐嚇陳秀蘭，致生危害於安
    全，丙○○旋報警處理。
二、案經乙○○訴請臺北市政府警察局松山分局報請臺灣臺北地方法院檢察署檢察官
    偵查後聲請簡易判決處刑，經臺灣台北地方法院適用通常程序審判。
    理  由
一、訊據被告甲○○對其於前揭時地，因前往找訪廖東城未果，而毀損祖榕公司大門
    ，及打電話向陳秀瀾質問等情，固坦承不諱，惟矢口否認有恐嚇陳秀瀾之犯行，
    辯稱只是質問陳秀瀾為何不開門，並講一些氣話，但未出言恐嚇云云。惟查：
（一）前揭事實，業據告訴人陳秀瀾迭次指訴綦詳（偵查卷第七頁、原審簡字卷第十
      八、十九頁、原審卷第五十一至五十二頁、本院卷第二十四、二十五頁），並
      經在場親自見聞該事實經過之證人丙○○結證屬實（偵查卷第五至六頁、原審
      卷第二五十二至五十三頁），核與告訴人陳秀瀾指訴之情節相符，且被告對於
      其在該大樓一樓管理員櫃臺打電話至祖榕公司時，係由告訴人乙○○接聽電話
      ，當時丙○○亦在場等情，亦均供承不諱（偵查卷第三頁反面、第十七頁反面
      、第十八頁、簡字卷第十七頁、原審卷第五十五），且案發當時被告確因祖榕
      公司職員未開門而以榔頭毀損祖榕公司大門洩憤乙節，為被告所不否認，並有
      卷附之照片、及臺北市政府警察局松山分局員警工作紀錄簿影本可參，綜合上
      開事證，堪信陳秀瀾之指訴確與事實相符，被告辯稱並未出言恐嚇云云，顯係
      事後卸責之詞，不足採信。
（二）至證人即管理員廖俊格、陳玉一、陳苗生均於原審審理時否認在場（廖俊格部
      分見原審卷第五十四頁，陳玉一部分見原審卷第九十七至九十八頁，陳苗生部
      分見原審卷第一一九至一二○頁），彼等既均未在場見聞被告與陳秀瀾電話通
      話之內容，自無從據為有利於被告之論據。
（三）陳秀瀾於本院審理期間雖具狀表示本案係丙○○向警方報案，偵審中誤將其列
      為告訴人，請予更正等語。然查陳秀瀾在警訊時除陳述遭被告恐嚇之被害事實
      外，並已表明提出告訴等語明確，有警訊筆錄可稽（偵查卷第七頁反面）。且
      刑法第三百零五條之罪並非告訴乃論之罪，故陳秀瀾上開陳報內容自與本案之
      訴追條件不生影響。
（四）辯護人另以被告長年罹患精神疾病，案發當時處於心神喪失或精神耗弱之狀態
      等語資為辯護。本院經調取被告在國立臺灣大學醫學院附設醫院及博仁綜合醫
      院之就診病歷，囑託台北市立療養院對被告之精神狀態實施鑑定結果，結論為
      「綜合以上所述之過去生活史、疾病史、身體檢查、精神狀態檢查及心理評估
      結果，本院認郭女（即被告）係一『焦慮症』患者，曾出現與外在壓力事件（
      如：財物損失、財務壓力）相關之睡眠障礙、焦慮、憂鬱及身體痠疼等症狀。
      因上列症狀並不至於導致患者對於外界事物之知覺理會與判斷作用以及自由決
      定意思之能力顯然減退，故本院認為目前尚無理由認定郭女犯案時之精神狀態
      已達精神耗弱或心神喪失。」，有精神鑑定報告書乙件可稽（本院卷第五十七
      至六十頁），此外又無其他任何可資認定被告行為當時係處於心神喪失或精神
      耗弱狀態之客觀跡證存在，辯護人所辯亦要無可採。至於辯護人另指稱該鑑定
      報告未經鑑定人簽名蓋章云云，按本院係依據刑事訴訟法第二百零八條第一項
      之規定囑託醫院即台北市立療養院為鑑定，並非囑託自然人鑑定，而該鑑定報
      告係由鑑定機關台北市立療養院出具，並已蓋用鑑定機關之印信（本院卷第六
      十頁），復經本院依法定程序予以調查，自為適法之證據資料，具有證據能力
      ，辯護人此部分所指亦顯屬無稽。
（五）綜上所述，本案事證明確，被告之犯行堪以認定。
二、核被告所為，係犯刑法第三百零五條之恐嚇罪。原審以被告罪證明確，予以論科
    ，固非無見。惟查祖榕公司位在臺北市○○○路○段一六三號二樓之二，業經被
    告、丙○○、陳秀瀾一致供明在卷，並有員警工作紀錄簿之記載、及現場照片之
    門牌（偵查卷第十頁）可憑，原判決將之誤認為「十四樓之二」，關於犯罪結果
    地之認定即與卷內證據資料不符，自有未洽。被告仍執陳詞提起上訴，否認犯罪
    ，雖無理由，然原判決既有可議，自屬無法維持，應由本院將原判決撤銷，另為
    適法之諭知。爰審酌被告係因一時氣憤始出言恐嚇告訴人，告訴人因此所受之心
    理壓迫程度，及被告犯罪後之態度等一切情狀，量處如主文第二項所示之刑，並
    諭知易科罰金之折算標準。
三、末查被告素行良好，未曾受有期徒刑以上刑之宣告，有本院被告全國前案紀錄表
    可徵，而被告確罹患焦慮症，有國立臺灣大學醫學院附設醫院及博仁綜合醫院之
    就診病歷、診斷證明書、及前開精神鑑定報告書可按，其受病情影響，因一時情
    緒衝動初犯刑章，犯罪情節及反社會惡性均非嚴重，經此起訴審判，應已足資教
    訓，嗣後信無再犯之虞，故本院認其所受本案刑之宣告以暫不執行為適當，爰併
    諭知緩刑二年，用勵自新。
四、公訴意旨另以：被告以電話恐嚇陳秀瀾時，揚言將找人跟蹤等語，致生危害於陳
    秀瀾之安全，因認被告涉犯刑法第三百零五條恐嚇罪嫌。查告訴人陳秀瀾固於警
    訊時指稱：被告對其恐嚇稱要叫人跟蹤等語，惟告訴人嗣後於原審中除指稱被告
    在電話中說請我走路要小心，要不然要打破我的頭，讓我的頭開花等語（簡字卷
    第十九頁、原審卷第五十二頁），並未再有相同之指訴，且證人丙○○於警訊、
    審理時僅證稱：甲○○下樓到管理員處打電話到公司稱：你為何不開門，你就不
    要下來，下來的話要讓你頭開花，你給我小心一點等語（偵查卷第六頁反面），
    及：（甲○○）打電話給陳小姐，就破口大罵，請陳小姐要小心，並說她要找的
    對象是屋主，請陳小姐開門，但因為陳小姐拒絕，所以她請陳小姐要小心，並說
    如果陳小姐不開門，要讓陳小姐的頭開花，大概都是這一類的話等語（原審卷第
    五十三頁），亦始終未提及被告曾對陳秀瀾恐嚇稱要找人跟蹤等語，故公訴人所
    指被告以「將找人跟蹤」之話語恐嚇告訴人部分，並無任何補強證據足以證明告
    訴人陳秀瀾在警訊之指述與事實相符，此部分不能證明被告犯罪，惟公訴意旨認
    此部分與前開有罪部分有實質上一罪關係，爰不另為無罪之諭知。
據上論斷，應依刑事訴訟法第三百六十九條第一項前段、第三百六十四條、第二百九
十九條第一項前段、刑法第三百零五條、第四十一條第一項前段、第七十四條第一款
、罰金罰鍰提高標準條例第一條前段、第二條，判決如主文。
本案經檢察官劉家芳到庭執行職務。
中      華      民      國    九十二    年      三      月     十八     日
                               臺灣高等法院刑事第二十三庭
                                    審判長法  官 黃  瑞  華
                                          法  官 王  淑  滿
                                          法  官 宋      祺
右正本證明與原本無異。
不得上訴。
                                          書記官 蔡  慧  娟
中      華      民      國    九十二    年      三      月     十八     日
附錄：本案論罪科刑法條全文
刑法第三百零五條
以加害生命、身體、自由、名譽、財產之事恐嚇他人，致生危害於安全者，處二年以
下有期徒刑、拘役或三百元以下罰金。


司法院資訊處製作；財團法人民間司法改革基金會備份。
